臺灣臺南地方法院刑事判決
111年度訴字第875號
公  訴  人  臺灣臺南地方檢察署檢察官
被      告  温凱閔


選任辯護人  麥玉煒律師
上列被告因違反毒品危害防制條例案件，經檢察官提起公訴（11
1年度營偵字第1591號）及移送併辦（111年度營偵字第1950號）
，本院判決如下：
    主  文
温凱閔犯如附表「罪刑及沒收」欄所示之罪，各處如附表「罪刑
及沒收」欄所示之刑及沒收。應執行有期徒刑參年拾壹月。沒收
部分併執行之。
    事  實
一、温凱閔知悉愷他命（ketamine）係毒品危害防制條例所規定
    之第三級毒品，依法不得販賣，竟分別基於意圖營利而販賣
    第三級毒品愷他命之犯意，分別於附表所示之時間、地點，
    以附表所示方式聯繫張奕翔、黃惠萱，而以附表所示之數量
    及價格，販賣愷他命予張奕翔2次、黃惠萱2次。嗣因員警偵
    辦温凱閔另案涉嫌違反毒品危害防制條例案件而依法查扣其
    所持用之APPLE廠牌型號IPHONE XR手機1支（序號：0000000
    00000000號，插置門號0000000000號SIM卡1張），依該手機
    內留存對話內容通知王麗慈、張奕翔、黃惠萱到案說明，而
    循線查悉上情。
二、案經臺南市政府警察局新營分局報告臺灣臺南地方檢察署檢
    察官偵查起訴及移送併辦。
    理  由
壹、關於證據能力之認定：
一、本判決所引用具傳聞證據性質之供述證據，檢察官、被告温
    凱閔及其辯護人於本院準備程序及審理時，均已明示同意有
    證據能力（本院卷第81至83、158至159頁），經本院審酌該
    等證據作成時之情況，並無違法取證或其他瑕疵，與本案待
    證事實均具有關聯性，亦無顯不可信之情況，認為以之作為
    證據應屬適當，依刑事訴訟法第159條之5第1項規定，均有
    證據能力。
二、另本判決所引用之非供述證據，與本案待證事實均具有證據
    關聯性，且無證據證明係公務員違背法定程序所取得，依刑
    事訴訟法第158條之4規定之反面解釋，亦均有證據能力。
貳、認定犯罪事實所憑之證據及理由：
一、上開犯罪事實，業據被告於警詢、偵查中、本院訊問、準備
    程序及審理時均坦承不諱（偵卷第467至476、528頁，本院
    卷第20、78、158頁），核與證人王麗慈、張奕翔、黃惠萱
    分別於警詢及偵查中具結證述之情節均大致相符（證據出處
    依序為：偵卷第155至159、211至215頁；偵卷第239至243、
    255至257、259至261、305至309頁；偵卷第337至342、347
    至349、351至353、389至393頁），並有被告與王麗慈於110
    年8月23日之LINE對話紀錄擷圖2張（偵卷第43、45頁）、王
    麗慈指認被告之指認犯罪嫌疑人紀錄表（偵卷第177至179頁
    ）、被告與張奕翔於110年10月9日至同年月10日之iMessage
    對話紀錄擷圖2張（偵卷第71、73頁）、張奕翔指認被告之
    指認犯罪嫌疑人紀錄表（偵卷第245至247頁）、被告與黃惠
    萱於110年10月11日之iMessage對話紀錄擷圖1張（偵卷第79
    頁）、黃惠萱指認被告之指認犯罪嫌疑人紀錄表（偵卷第34
    3至345頁）、被告與黃惠萱於111年6月21日之通話紀錄擷圖
    2張（偵卷第355頁）在卷可稽。又警方偵辦被告另案涉嫌違
    反毒品危害防制條例案件，於110年10月15日持本院法官核
    發之搜索票至被告位於臺南市○區○○路000巷00號居所執行搜
    索，當場扣得被告如附表編號1至3所示犯行聯繫王麗慈、張
    奕翔及黃惠萱所使用之APPLE廠牌型號IPHONE XR手機1支（
    序號：000000000000000號，插置門號0000000000號SIM卡1
    張），亦有本院110年度聲搜字第1080號搜索票、臺南市政
    府警察局新營分局搜索扣押筆錄、扣押物品目錄表及現場搜
    索照片附卷可參（本院卷第89至90、91至97、113至115頁）
    ，復有上開手機1支（含門號0000000000號SIM卡1張）扣案
    為憑，足認被告上開任意性自白與事實相符，應可採信。
二、販賣毒品非可公然為之，亦無公定價格，各次買賣之價格，
    當亦各有差異，隨供需雙方之資力、關係之深淺、需求之數
    量、貨源之充裕與否、販賣者對於資金之需求如何及殷切與
    否，以及政府查緝之態度，進而為各種不同之風險評估，而
    為機動性之調整，是其價格標準，自非一成不變，且販賣者
    從各種「價差」或「量差」或係「純度」謀取利潤方式，或
    有差異，然其所圖利益之非法販賣行為目的，則屬相同，並
    無二致。衡以近年來毒品之濫用，危害國民健康與社會安定
    日益嚴重，治安機關對於販賣或施用毒品之犯罪行為，無不
    嚴加查緝，各傳播媒體對於政府大力掃毒之決心亦再三報導
    ，已使毒品不易取得且物稀價昂，則被告若非可藉以從中營
    利，自無平白費時、費力，並甘冒被他人供出來源或遭檢警
    查緝法辦之危險，而分別從事如附表編號1至4所示愷他命有
    償交易之理，是被告確有從中賺取買賣價差或量差牟利之意
    圖及事實，應堪認定。
三、綜上，本案事證明確，被告上開犯行均堪認定，應依法論科
    。
參、論罪科刑：
一、核被告如附表編號1至4所示行為，均係犯毒品危害防制條例
    第4條第3項之販賣第三級毒品罪。本件並無證據證明被告為
    上開販賣第三級毒品犯行前所持有第三級毒品之數量，已達
    毒品危害防制條例第11條第5項所定純質淨重5公克以上，故
    其於販賣前持有第三級毒品之行為，即屬不罰之行為，併予
    說明。
二、被告所犯如附表編號1至4所示各次犯行，犯意各別，行為互
    殊，應分論併罰。
三、刑之減輕事由：
　㈠被告就如附表編號1至4所示各次犯行，於偵查及本院審理中
    均自白犯罪，均應依毒品危害防制條例第17條第2項規定，
    減輕其刑。
　㈡被告雖供稱其本案所販賣愷他命之毒品來源係綽號「阿宏」
    之男子，然經本院函詢臺灣臺南地方檢察署及臺南市政府警
    察局新營分局，有無因被告供出毒品來源而查獲其他正犯或
    共犯一節，據覆：有關被告於111年7月26日警詢筆錄中所供
    稱毒品上游「阿宏」男子，無相關年籍資料、聯絡方式，且
    被告所供述之交易地點「漢忠會」出入人口複雜，目前仍於
    蒐證階段，尚未查獲等語，有該分局111年8月11日南市警營
    偵字第1110472954號函暨所附職務報告、本院公務電話紀錄
    各1份在卷可參（本院卷第47至49、133頁），足見檢警未因
    被告之供述而查獲其本案所販賣愷他命之毒品來源，核與毒
    品危害防制條例第17條第1項之要件不合，自無從依該規定
    減輕其刑。
　㈢另辯護人雖主張被告所為均係小額交易，獲利有限，且交易
    對象僅張奕翔、黃惠萱2人，交易次數各僅為2次，不具規模
    ，其惡性及所為對於社會危害程度，顯然遠不如大量走私進
    口或長期大量販賣毒品營生之中大盤毒梟，被告本案犯行尚
    非重大惡極，故均請依刑法第59條規定，再予酌減其刑等語
    。惟刑法第59條規定犯罪之情狀顯可憫恕者，得酌量減輕其
    刑，所謂「犯罪之情狀」，與同法第57條規定科刑時應審酌
    之一切情狀，並非有截然不同之領域，於裁判上酌減其刑時
    ，應就犯罪一切情狀（包括第57條所列舉之10款事項），予
    以全盤考量，審酌其犯罪有無可憫恕之事由，以為判斷；所
    謂「顯可憫恕」，必須犯罪另有特殊之原因與環境，在客觀
    上足以引起一般同情，認為有情輕法重之情，即予宣告法定
    最低度刑猶嫌過重者，始有刑法第59條規定之適用。尤以此
    項酌減之規定，係推翻立法者之立法形成，就法定最低度刑
    再予減輕，為司法之特權，適用上自應謹慎，未可為常態，
    其所具特殊事由，應使一般人一望即知有可憫恕之處，非可
    恣意為之。本院審酌被告無視法制禁令，4次販賣第三級毒
    品愷他命予他人藉以牟利，犯罪動機本不純正，且所為不僅
    助長毒品氾濫，更有害國人身心健康及社會治安，客觀上甚
    難引起一般人之同情，再被告本案4次販賣愷他命犯行因均
    合於上述毒品危害防制條例第17條第2項之減刑要件，經依
    此法定減輕事由減輕其刑後，毒品危害防制條例第4條第3項
    規定之法定最低本刑已降低為有期徒刑3年6月，刑罰嚴峻程
    度已相對和緩，而刑法第59條為例外規定，自應從嚴審酌，
    揆諸前揭說明，被告本案如附表編號1至4所示販賣第三級毒
    品罪之犯罪情狀，實難認有何情輕法重而顯可憫恕之情，自
    均無刑法第59條規定適用之餘地，辯護人此部分主張難認有
    理由。
四、臺灣臺南地方檢察署檢察官以111年度營偵字第1950號移送
    併辦之犯罪事實，核與本案起訴之犯罪事實相同，本院自應
    併予審理。
五、爰審酌被告無視國家查緝毒品之禁令及毒品對人體健康之戕
    害，竟意圖營利販賣愷他命予他人，助長毒品氾濫，非但對
    施用者之身心造成傷害，亦對社會治安造成潛在風險，所為
    實應予非難，復考量被告販賣毒品之動機、目的、販賣對象
    人數、各次販賣之數量及價格，以及被告坦承犯行之犯後態
    度，兼衡其無販賣毒品前科紀錄之素行（有臺灣高等法院被
    告前案紀錄表在卷可查），暨其於本院審理時自述大學畢業
    、已婚、有2名子女、目前從事清除雜草工作、月收入約新
    臺幣28,000元等智識程度及家庭經濟生活狀況（本院卷第16
    7頁）暨所提出家人身心障礙證明影本（本院卷第63頁）等
    一切情狀，分別量處如附表「罪刑及沒收」欄所示之刑，並
    考量被告所犯4罪之犯罪類型相同、行為手段相似、各次犯
    罪時間之間隔尚近等情狀，同時斟酌數罪所反應行為人之人
    格及犯罪傾向、對其施以矯正之必要性，兼顧刑罰衡平原則
    、責罰相當原則等，整體評價其應受矯治之程度，合併定其
    應執行刑如主文所示。
六、至辯護人雖主張被告素行尚稱良好，因一時失慮，偶罹刑典
    ，事後均已坦承犯行，顯有悔意，請考量其家庭狀況，予以
    緩刑機會等語。然查，被告前因持有第三級毒品純質淨重5
    公克以上，經本院於111年6月30日以111年度簡字第1662號
    判決判處有期徒刑3月，有該刑事判決及臺灣高等法院被告
    前案紀錄表在卷可查，且本院就被告本案所犯販賣第三級毒
    品罪所處宣告刑已逾2年有期徒刑，已不合於刑法第74條第1
    項規定之緩刑要件，自無從諭知緩刑之宣告，辯護人此部分
    主張亦無理由。
肆、沒收：
一、犯罪工具：
　㈠按犯毒品危害防制條例第4條至第9條、第12條、第13條或第1
    4條第1項、第2項之罪者，其供犯罪所用之物，不問屬於犯
    罪行為人與否，均沒收之，同條例第19條第1項定有明文。
　㈡查被告另案扣押之APPLE廠牌型號IPHONE XR手機1支（含門號
    0000000000號SIM卡1張），係被告如附表編號1至3所示犯行
    聯繫王麗慈、張奕翔、黃惠萱所用之物，業據被告於本院審
    理時供承在卷（本院卷第158頁），並有前引LINE、iMessag
    e對話紀錄擷圖附卷可佐，自應依上開規定，宣告沒收之。
　㈢另被告如附表編號4所示犯行聯繫黃惠萱所使用另1支APPLE廠
    牌不詳型號手機（搭配被告再度申辦之同一門號0000000000
    號SIM卡），固屬被告所有、供其附表編號4所示犯行所用之
    物，然未據扣案，且經被告於本院審理時陳明：該支手機及
    SIM卡已經壞掉，所以丟了等語（本院卷第158頁），無從確
    知是否仍存在，該支手機及SIM卡復為日常生活可使用之物
    ，其存在尚不具刑法上之非難性，如予宣告沒收及追徵，除
    另使刑事執行程序開啟之外，對於沒收制度所欲達成預防目
    的之助益亦甚微，難認具刑法上之重要性，爰依刑法第38條
    之2第2項之規定，不予宣告沒收。
　㈣至檢察官雖主張本案扣押之SAMSUNG廠牌手機1支（含門號000
    0000000號SIM卡1張）係被告本案聯繫販賣毒品所用之物，
    然被告於本院審理時供稱其本案犯行均未使用該支手機及SI
    M卡等語（本院卷第158頁），復無證據證明該支手機及SIM
    卡與被告本案犯行有何直接關聯性，亦非屬違禁物，爰不予
    宣告沒收。
二、犯罪所得：　　
　㈠按犯罪所得，屬於犯罪行為人者，沒收之；於全部或一部不
    能沒收或不宜執行沒收時，追徵其價額，刑法第38條之1第1
    項前段、第3項分別定有明文。
　㈡查被告如附表編號1至4所示各次犯行，均已收取如附表所示
    之毒品價金，業據被告於本院訊問程序時供承在卷（本院卷
    第20頁），並經證人張奕翔、黃惠萱證述明確，是附表所示
    毒品價金核均屬被告本案犯罪所得。而該等價金未據扣案，
    倘予宣告沒收及追徵，復查無刑法第38條之2第2項所規定過
    苛之虞、欠缺刑法上之重要性、犯罪所得價值低微，或為維
    持受宣告人生活條件之必要等情形，為使被告不能坐享犯罪
    成果，以杜絕犯罪誘因，自均應依刑法第38條之1第1項前段
    、第3項規定，宣告沒收，並於全部或一部不能沒收或不宜
    執行沒收時，追徵其價額。　
三、被告上開經宣告多數沒收部分，依刑法第40條之2第1項規定
    ，併執行之。
據上論斷，應依刑事訴訟法第299條第1項前段，判決如主文。
本案經檢察官蔡宜玲提起公訴及移送併辦，檢察官羅瑞昌及黃信
勇到庭執行職務。
中　　華　　民　　國　　111 　年　　11　　月　　3 　　日
                  刑事第十三庭  審判長法　官  莊政達
                                      法  官  李音儀
                                      法  官  吳彥慧
以上正本證明與原本無異。
如不服本判決應於收受本判決後20日內向本院提出上訴書狀，並
應敘述具體理由。其未敘述上訴理由者，應於上訴期間屆滿後20
日內向本院補提理由書狀（均須按他造當事人之人數附繕本）「
切勿逕送上級法院」。 
 　　　　　　　　　　   　　　　　　　書記官  張儷瓊
中　　華　　民　　國　　111 　年　　11　　月　　4 　　日
附錄本案論罪科刑法條：
毒品危害防制條例第4條第3項
製造、運輸、販賣第三級毒品者，處7年以上有期徒刑，得併科
新臺幣1千萬元以下罰金。

附表：
編號 販賣對象 販賣時間 販賣地點 販賣方式 販賣數量 販賣金額 （新臺幣） 罪刑及沒收 1  張奕翔 110年8月23日1時45分許 張奕翔位於臺南市○○區○○里○○000○00號住處前  王麗慈於110年8月23日12時45分許，受張奕翔所託透過LINE聯繫温凱閔表示欲購買愷他命，温凱閔持用另案扣押之APPLE廠牌型號IPHONE XR手機（搭配門號0000000000號），透過LINE與王麗慈約定交易地點後，於左列時間、地點，交付右列愷他命1包予張奕翔，並當場收受價金2,000元。 第三級毒品愷他命1包（重量約1公克） 2,000元 温凱閔販賣第三級毒品，處有期徒刑參年柒月。 另案扣押之APPLE廠牌型號IPHONE XR手機壹支（含門號0000000000號SIM卡壹張）沒收。未扣案之犯罪所得新臺幣貳仟元沒收，於全部或一部不能沒收或不宜執行沒收時，追徵其價額。 2  張奕翔 110年10月10日3時5分許 臺南市○○區○○路0號之統一超商海寮門市 張奕翔於110年10月9日23時19分許，透過iMessage聯繫温凱閔表示欲購買愷他命，温凱閔持用另案扣押之APPLE廠牌型號IPHONE XR手機（搭配門號0000000000號），透過iMessage、FaceTime與張奕翔聯繫交易事宜後，於左列時間、地點，交付右列愷他命1包予張奕翔，並當場收受價金2,000元。 第三級毒品愷他命1包（重量約1公克） 2,000元 温凱閔販賣第三級毒品，處有期徒刑參年柒月。 另案扣押之APPLE廠牌型號IPHONE XR手機壹支（含門號0000000000號SIM卡壹張）沒收。未扣案之犯罪所得新臺幣貳仟元沒收，於全部或一部不能沒收或不宜執行沒收時，追徵其價額。 3 黃惠萱 110年10月11日4時許 黃惠萱位於臺南市○○區○○街000巷0號住處外 黃惠萱於110年10月11日2時27分許，透過iMessage聯繫温凱閔表示欲購買愷他命，温凱閔持用另案扣押之APPLE廠牌型號IPHONE XR手機（搭配門號0000000000號），透過iMessage、FaceTime與黃惠萱聯繫交易事宜後，於同日3時30分許至4時許間，將右列愷他命2包放置在黃惠萱左列住處外盆栽下方供黃惠萱自行拿取，嗣再向黃惠萱收取價金4,600元。 第三級毒品愷他命2包（重量約2公克） 4,600元 温凱閔販賣第三級毒品，處有期徒刑參年捌月。 另案扣押之APPLE廠牌型號IPHONE XR手機壹支（含門號0000000000號SIM卡壹張）沒收。未扣案之犯罪所得新臺幣肆仟陸佰元沒收，於全部或一部不能沒收或不宜執行沒收時，追徵其價額。 4 黃惠萱 111年6月21日17時26分許 臺南市○○區○○路00巷00號路旁 黃惠萱於110年6月21日15時14分許，透過FaceTime聯繫温凱閔表示欲購買愷他命，温凱閔持用APPLE廠牌不詳型號手機（搭配門號0000000000號），透過FaceTime與黃惠萱聯繫交易事宜後，於左列時間、地點，交付右列愷他命1包予黃惠萱，嗣再向黃惠萱收取價金2,300元。 第三級毒品愷他命1包（重量約1公克） 2,300元 温凱閔販賣第三級毒品，處有期徒刑參年柒月。 未扣案之犯罪所得新臺幣貳仟參佰元沒收，於全部或一部不能沒收或不宜執行沒收時，追徵其價額。